臺北高等行政法院判決　　　　　　　　　　　　　　　九十年度訴字第二○四六號
　　　　　　　　　　　　　　　.
　　原　　　告　英商．瑪麗關公司
　　　　　　　　Mary O.
　　代　表　人　傑姆斯．Ａ．瑪.
　　　　　　　　（執行董事）
　　訴訟代理人　乙○○
　　　　　　　　許淑華律師
　　被　　　告　經濟部智慧財產局
　　代　表　人　陳明邦（局長）
　　訴訟代理人　丙○○
　　參　加　人　鈞堉工業有限公司
　　代　表　人　甲○○董事）.
右當事人間因商標異議事件，原告不服經濟部中華民國九十年一月八日經（九○）訴
字第○九○○六三○○五三○號訴願決定，提起行政訴訟，並經本院裁定命參加人獨
立參加本件被告之訴訟。本院判決如左：
    主  文
原告之訴駁回。
訴訟費用由原告負擔。
    事  實
緣參加人鈞堉工業有限公司於民國（以下同）八十六年八月五日以「鈞堉工業有限公
司標章」商標（以下簡稱系爭商標，如附圖一），指定使用於商標法施行細則第四十
九條所定商品及服務分類表第二十五類之運動襪、編織襪、褲襪等商品，向原經濟部
中央標準局（八十八年一月二十六日改制為經濟部智慧財產局）申請註冊，經該局准
列為審定第八三八四三五號商標。嗣原告以該審定商標有違商標法第三十七條第七、
十二款之規定，並以註冊第一八一一八八號「DAISY DEVICE」、第三二六四八八號「
MARY QUANT & DAISY DEVICE」商標（以下合稱據以異議商標，如附圖二）為證據，
對之提起異議，經被告審查，以八十九年七月二十六日中台異字第八八一五九二號商
標異議審定書為異議不成立之處分。原告不服，提起訴願，遭駁回後，遂向本院提起
行政訴訟。茲摘敘兩造（參加人經合法通知未到庭陳述，亦未提出書狀為何陳述）之
訴辯意旨如左：
甲、原告方面：
一、聲明：求為判決
１、訴願決定及原處分均撤銷。
２、命被告應為撤銷審定第八三八四三五號「鈞堉工業有限公司標章」商標之處分。
３、訴訟費用由被告負擔。
二、陳述：
１、按商標圖樣「相同或近似於他人同一商品或類似商品之註冊商標者」，或「相同
    或近似於他人著名之商標或標章，有致公眾混淆誤認之虞者」，不得申請註冊，
    為商標法第三十七條第十二款及第七款所明定。所謂「相同或近似於他人著名之
    商標或標章，有致公眾混淆或誤認之虞者」，係指商標本身相同或近似他人之商
    標或標章，有使消費者誤信其所表彰之商品來源或產銷主體而購買之虞而言。而
    商標圖樣有致公眾誤認之虞者，並不以使用於同一、同類或性質相同或近似之商
    品為限（前行政法院七十一年度判字第二二八、六七三號判決參照）。而辨別商
    標是否近似，應就圖樣上之各主要部分全體觀察其外貌、名稱或觀念上，有無足
    以引起混淆誤認之虞為判斷。（前行政法院七十一年判字第六○○號判決參照）
    。又，商標近似與否，應隔離觀察，以為判定之標準，縱令兩商標對照比較能見
    其差別，倘異時異地隔離觀察則不易見者，仍不得不謂為近似，故商標在外觀上
    、名稱上或觀念上，其圖形、文字主要部分近似，有足以引起混同誤認之虞，即
    不得不謂為近似（前行政法院七十一年判字第一○九八號判決參照）。商標圖樣
    在外觀、觀念或讀音方面有一近似者，即為近似的商標。即商標圖樣上之外文有
    一單字或主要部分相同或僅少數字母或排列順序不同，而外觀相似，有混同誤認
    之虞者，即為外觀近似；商標圖樣上之外文不同，讀音相同或近似，有混同誤認
    之虞者，則為讀音近似，復為行政院台七十四經字第一八○六八號函核准修正備
    查之商標近似審查基準一、二之（七）（八）、四之（二）所明示。
２、原告之據以異議商標為著名商標：
(1)、查原告之代表人瑪麗關（Mary Quant）為英國著名之服裝設計師，其家喻戶曉之
    程度高達百分之九十五以上，較「LAURA ASHLEY」、「ESTER LAUDER」、「CHRI
    STIAN DIOR」、「HELENA RUBENSTEIN 」等設計師更享盛譽，且早在一九○○年
    十月十五日獲得時裝界最高榮譽獎章「Hall of Fame」。「DAISY DEVICE」、「
    MARY QUANT & DAISY DEVICE」商標圖樣係原告於一九六六年起創用於衣服、冠
    帽、傘、鐘錶、珠寶商品之著名商標，在臺灣自七十一年起早已獲准註冊為第一
    八一一八八、二六八九八六、二七一九三四、二七一九三五、三二六四八八號等
    十多件，其中第一八一一八八號商標獲准延展註冊，目前仍在專用期間中。原告
    另依法取得註冊第七○四五五三、七四七五○○號等十多件商標註冊在案。此外
    ，原告商標並廣於世界各地如澳大利亞、荷蘭、比利時、盧森堡、加拿大、中國
    大陸、丹麥、愛爾蘭、芬蘭、法國、德國、希臘、香港、印尼、義大利、日本、
    列支敦斯登、馬來西亞、紐西蘭、挪威、菲律賓、葡萄牙、新加坡、南非、瑞士
    、英國、美國、辛巴威等國獲准註冊。經由廣泛宣傳行銷及現今國際交通往返頻
    繁所帶動之商業資訊迅速流動、傳播，此「DAISY DEVICE」及「MARY QUANT &
    DAISY DEVICE」商標實已夙著盛譽，而廣為一般消費者所熟知。
(2)、系爭商標係於八十六年八月五日申請註冊，翌年十一月一日審定公告－在參加人
    申請之前，原告早在八十四年、八十六年間三度經被告認定原告之據以異議商標
    所表彰商品之信譽已為國內消費者知悉，堪以認定原告五花瓣圖形商標已盛譽卓
    著。又按上揭異議審定書均適用八十二年十二月二十二日公布施行之商標法，其
    時商標法第三十七條第七款並未以「著名」為條文用詞，職是，上揭異議審定書
    係謂「該商標所表彰商品之信譽應為我國消費者所知悉」，雖未逕以著名商標名
    之，惟審定書所持理由實乃原告之據以異議商標已具高知名度。
３、參加人之系爭商標與原告之據以異議商標構成近似：
    經廣泛宣傳行銷多年，原告之據以異議商標早已為一般消費大眾及相關業者所熟
    知，儼然成為時尚流行及高貴品質之代名詞。就商標於指定使用商品之運用而言
    ，原告將「五花瓣圖形」靈活運用於各項商品上，因此一般見到如附圖二之五花
    瓣圖形，即等同於原告之商標。衡諸原告之據以異議商標之知名度，已在消費者
    心目中佔有先入為主之地位，故任何商標只要對著名商標有所影射，驟視之與著
    名商標有關聯即不應獲准註冊。否則實難謂符合鼓勵自創品牌，抑且對於挹注心
    力維護商標著名性者，未給予合法合理之尊重。而本件參加人之系爭商標，與原
    告之據以異議商標相較，兩者均以「五花瓣圖形」為商標整體主要構成部分，設
    計意匠相仿彿，復與原告之著名商標指定使用商品均為同一或類似商品，施以消
    費者一般之注意，異時異地隔離觀察，極易造成一般消費者之混淆誤認，將兩者
    歸類為同一商品或系列商品，兩者實屬近似之商標。
４、原處分及原決定顯有疏失：
(1)、證據採擇及推論不當：
、按被告所頒訂之「著名商標或標章認定要點」第三、四點之規定，著名商標並不
    以在國內註冊為前提，且其認定應綜合各項因素以判斷，不以境內為限。原處分
    及原訴願決定書所云：「附件一、二為設計師『MARY QUANT』之知名度及得獎獎
    章介紹，尚不得執為據爭商標著名之直接證據。」，在商標著名性綜合認定原則
    下，試問何謂直接證據？或者有間接證據？被告及訴願決定機關自設前揭審查基
    準未載之抽象裁量基準，以排除原告之據以異議商標著名性之認定方式，顯然裁
    量逾越。何況事實上商標與商標創始人之關係無法分割，而創始人之知名度當然
    密切構成商標行銷宣傳之一部分，形成重要之共生關係。商標著名性本身應基於
    多重角度認定，諸如公益活動、參加國際活動、甚至原告創始人之國際知名度，
    及其他有助於提昇產品形象及知名度之宣傳方式等，並非囿於傳統之商品銷售乙
    途而已。被告及訴願決定機關顯不解現今行銷（含廣告及銷售）態樣之多樣性，
    更扭曲原審查基準意旨。
、又原處分及訴願決定書認為：「商品型錄、雜誌廣告均為外文印刷，且均在國外
    發行。」惟依前揭「著名商標或標章認定要點」第五點第二項所列，國外之報章
    、雜誌或電視等大眾媒體持續廣告資料，本得作為認定商標著名性之證據資料，
    是被告及訴願決定機關對國外型錄、廣告之前揭描述實毫無意義。再者，原告自
    異議程序提出之證據資料，並非僅有廣告內頁，均有廣告外頁作按序編排，以供
    對照宣傳行銷日期。而訴願決定機關對此外頁證據置而不問，僅以原處分原文抄
    謄簡略帶過，恣意去除原告之據以異議商標創始人知名度之重要性、忽視異議程
    序之相關證據，最後竟不當導出原告僅有臺灣商標註冊證之結論。
(2)、原告之據以異議商標之著名性為被告多次確認：
    事實上，原告之所以無法提出完整在台宣傳行銷資料，一方面為時間過久，另方
    面為八○年代以前台灣通路建立不易，相關資料蒐集費時，以致無法及時提供。
    然而，此情並不足以否認原告之據以異議商標之世界著名性。尤其，原告之據以
    異議商標之著名性屢為被告確認，包含七十一年（七一）中台異字第七一六七八
    號、八十二年中台異字第八二○七四九號、八十四年中台異字第八四一二四七號
    、八十四年中台異字第八四一二四三號、八十六年中台異字第八六一三二四號異
    議審定書；上述諸案系爭商標均遭撤銷。以其中類於本件之中台異字第八四一二
    四三號商標為例，該案系爭商標審定第六九四四三二號「 ARIDZA BROSS 及圖」
    商標，其商標圖樣近似於原告之據以異議商標圖樣之五花瓣圖形，復指定於襪子
    等商品，經濟部中央標準局（即被告之前身）認為「鑑於國人商務觀光往來頻繁
    ，堪認該商標所表彰商品之信譽已為國內消費者所知悉。」，足證商標之著名性
    不當然以臺灣區域內之行銷宣傳為唯一依據。國際交通發達，世界貿易往來日趨
    交流頻繁、臺灣高度經濟發展及人民所得提升，輔以原告長期大量宣傳行銷下，
    原告之據以異議商標早已於世界各地及臺灣夙有盛譽。何以幾近相同案例，卻有
    不同之判斷，此舉不惟有違公平原則，亦違反審查一貫性原則，實非允當。準此
    以言，原告所呈之證據包含據以異議商標之創立經過及創始人之知名度，早於系
    爭商標申請日期之各國註冊證、臺灣註冊證、各國宣傳行銷資料，及被告之數度
    確認著名商標之審定書，以至訴願階段所提供之大規模台灣大量宣傳行銷資料，
    原告之據以異議商標為著名商標殆無疑義。以原告之據以異議商標之知名度，參
    加人斷無不知之理，其竟以與原告據以異議商標相同五花瓣圖形之「鈞堉工業有
    限公司標章」商標申請註冊，顯係意圖造成消費者混淆誤認，以遂其欺矇而坐收
    漁利之抄襲行為。
(3)、原告與參加人之商標指定使用之商品類似：
、訴願決定書對於原告與參加人之商標圖樣認為「異時異地觀察，有致混淆誤認之
    虞，固屬近似之商標。」卻認為「系爭商標係指定使用於襪子商品，而據以異議
    之註冊第一八一一八八號『 DAISY DEVICE 』商標，係指定使用於衣服及不屬於
    別類之衣著及應屬於本類之一切商品，依一般社會通念應非屬類似之商品。」，
    進而作出商品不類似之判斷。衡諸整段意旨，所持之理由無非以二者製造過程不
    同及原料有別，且其所販賣、行銷場所尚非不可區隔，依「一般社會通念」認為
    非屬類似商品，惟此所謂依一般社會通念所為之判斷，顯然昧於事實而流於武斷
    主觀。依據訴願決定書所述：「有關類似商品之認定，應依一般社會通念，市場
    交易情形，並參酌該商品之原料、用途、功能、產製者、行銷管道及場所或買受
    人等各種相關因素判斷之。」。換言之，所謂一般通念，應以消費者之觀點及客
    觀事實為準。本件原告與參加人所指定之衣服及襪子商品，依一般通念，兩者商
    品原料（棉、羊毛、聚酯纖維．．．等）、功能（禦寒保暖等）、行銷管道或場
    所多所重疊，且銷售對象範圍具有同質性，為相同的消費階層或族群。故依一般
    社會通念，衡諸前述判斷基準，實亦難認為二者非類似商品，更何況原告早已於
    訴願階段即提出原告所生產之襪子實物作佐證。鑑於客觀事實下，原告與參加人
    既生產「同一」之襪子商品，實無需藉助訴願決定機關「一般社會通念」之判斷
    ，即毫無困難可決定指定商品之當然相同。惟訴願決定機關之邏輯，其就原告與
    參加人之指定商品部分，僅以文字為機械式粗略比較，甚至被告將原告指定商品
    焦點幾集中於「衣服」，與參加人之「襪子」為比較，罔顧原告生產襪子之事實
    。縱退萬步回歸文義解釋原則，亦應始於文義終於文義。原告所指定商品包含三
    類：「衣服」、「不屬於別類之衣著」、「應屬於本類之一切商品」，商品只要
    於上述三類型範圍內，即屬於原告之據以異議商標專用權範圍。而本件襪子正屬
    於「應屬於本類之一切商品」。況且商標近似審查應本諸客觀事實及其他相關因
    素，原告生產襪子之事實、商標之著名性、不肖業者之仿襲心理等因素均應加以
    考量。被告及訴願決定機關之恣意裁量，違反經驗法則、論理法則及文義解釋原
    則，不啻成為仿襲者之幫兇，其違法不當，應受制約。
、原告之「五花瓣圖形」著名商標於臺灣取得註冊者，有註冊第一八一一八八號、
    七○四五五三號、八五二四二一號、八六五八八七號、八四七七六九號等商標，
    而其中第八五二四二一號聯合商標所指定使用之商品即包括「襪子、短襪」等商
    品，原告於訴願階段及起訴時均已呈上原告產製之襪子實物供參考，因此，原告
    及參加人皆生產襪子商品，為何仍被認定為「商品不類似」，實令人費解。況縱
    然原告之據以異議商標未指定使用於襪子，但依目前社會通念，衣服與襪子輒於
    同一營業場所或鄰近專櫃陳列販售，欲消費者分辨同有五花瓣圖形之原告之據以
    異議商標與參加人之系爭商標，豈非強人之所不能乎？
(4)、被告所為原處分已違反「信賴保護原則」、「行政自我拘束原則」及「公平原則
    」：
、按人民基於既存安定之法秩序所產生之信賴，原則上應予保護，如國家之行為罔
    顧人民值得保護之信賴，而使其遭受不可預計之損害，且非基於保護或增進公共
    利益之必要或因人民有忍受之義務，此種行為不得為之。故行政程序法第八條規
    定，「行政行為應以誠實信用方法為之，並應保護人民正當合理之信賴。」而依
    司法院釋字第五二五號解釋理由書第一段亦指出，「法治國為憲法基本原則之一
    ，法治國原則首重人民權利之維護、法秩序之安定及誠實信用原則之遵守。人民
    對公權利行使結果所生之合理信賴，法律自應予以適當保障，此乃信賴保護之法
    理基礎。」
、按「行政行為，非有正當理由，不得為差別待遇。」，行政程序法第六條定有明
    文，此即為憲法所保障之平等權於行政行為上之具體展現。因此，行政機關於作
    成行政處分時，對於相同或具有同一性質的事件，如無正當理由，不得為不同之
    處理，否則即違反平等原則而構成違法，此即為「行政自我拘束原則」。
、本件中，原告於商標異議階段（被告審查之程序）已提出中台異字第八二○七四
    九號、八四一二四七號、八四一二四三號審定書等三件證物證明被告長年以來一
    直認定原告之據以異議商標及其表徵之商品於臺灣夙負盛名，嗣又補呈中台異字
    第七一六七八、八六一三二四號兩件審定書。按被告數年前所為之行政處分既已
    認定原告之據以異議商標為著名商標，所持之理由為「國人商務觀光往來頻繁，
    堪認該商標所表彰商品之信譽為國內消費者所知悉」及「原告商標之商品在各國
    機場商店、免稅店皆有販售，故為臺灣消費者知悉」。對於前揭行政處分所持理
    由及決定，原告及其他第三人已對之產生合理之信賴，但被告並無正當理由，而
    在相類似之本件中作出不同之認定，試想，焉有一著名商標剎那之間成為不著名
    之理？顯係被告未能秉持客觀一貫之原則所致。被告此種罔顧人民權益之舉，已
    違反前揭憲法所保障之信賴保護原則、誠實信用原則、行政自我拘束原則及平等
    原則。
５、著名商標應予保護：
    國際貿易愈漸發達，國家間往來亦日趨頻繁，臺灣向以貿易著稱，當不能自絕於
    外。而著名商標之認定，更應以參酌國際著名性為準，前揭「著名商標認定要點
    」不以境域內為限之立法意旨即通此理，並應進一步於商標審查實務中落實。世
    界智慧財產權組織（WIPO）於一九九九年就「關於著名商標保護規定」作成決議
    ，其中第二章第四條規定衝突商標（及仿襲商標）定義為：「商標（標章）或其
    主要部分係重製、模仿翻譯、音譯某一著名商標，而有致混淆誤認之虞。」，而
    其判定之構成要件為：「商標的使用顯示其所使用、申請註冊或註冊的商品＼服
    務有所關聯，且有致著名商標所有人利益損失之虞者。」或「商標以不公平的方
    式使用，而有致減損或淡化著名商標識別性之虞者。」或「不正利用著名商標之
    識別性者。」，原告正是在臺灣遭許多商標以不公平方式使用，被減損淡化著名
    商標識別性之犧牲者，利益損失已無法估計。商標應使消費者客觀認識其為某商
    品營業主體之標誌，始能發揮其功能。臺灣鼓勵國人自創品牌不遺餘力，惜少數
    業者不思自創品牌，以抄襲外商商標為能事，小焉者加註中文或改變其中外文或
    稍加變換其圖案，甚至全部仿冒或在實際商標標示加以仿襲，對原告而言，除致
    力花費行銷宣傳自我品牌，尚須窘迫奔命於臺灣之許多仿襲原告據以異議商標爭
    訟案中。
６、綜上所述，參加人以幾近相同之五花瓣圖樣，作為其商標之主要部分，意圖利用
    消費者對原告產品之認知認同，以遂行其欺騙行為，實有使一般消費者對其表彰
    之商品來源或產銷主體，產生相互之聯想而至混淆誤認之虞。從而，系爭商標與
    原告之據以異議商標圖樣顯然構成近似，且指定使用於相同或類似之商品，實已
    違反商標法第三十七條第七款、第十二款之規定，其原核准之審定應予撤銷，請
    判決如原告訴之聲明。
乙、被告方面：
一、聲明：求為判決如主文所示。
二、陳述：
１、按商標圖樣「相同或近似於他人著名之商標或標章，有致公眾混淆誤認之虞者」
    ，不得申請註冊，為本件商標異議審定時商標法第三十七條第七款所明定。又所
    稱「著名之商標或標章」，係指有客觀證據足以認定該商標或標章已廣為相關事
    業或消費者所普遍認知者而言，復為商標法施行細則第三十一條第一項所明定。
    所謂「有致公眾混淆誤認之虞者」，係指商標或標章有使一般消費者對其所表彰
    之商品來源或產製主體發生混淆誤信之虞而言。本件原告固主張「DAISY DEVICE
    」、「 MARY QUANT & DAISY DEVICE  」商標圖樣係其於一九六六年創用於衣服
    、冠帽、傘、鐘錶、珠寶等商品上之商標，除在我國早已獲得註冊第一八一一八
    八號、第二六八九八六號、第二七一九三四號、第二七一九三五號、第三二六四
    八八號等商標，並廣於世界各地如法國、印尼、義大利、列支敦斯登、瑞士、英
    國等國獲准註冊，經由原告廣泛之宣傳行銷及現今國際交通往返頻繁所帶動之商
    業資訊迅速流動傳播，據以異議商標已夙著盛譽而廣為一般消費者所熟知，參加
    人以近似之圖形作為系爭商標圖樣，易使消費者誤認其商品係原告所產製之商品
    而致混淆之虞云云；惟就原告檢送之證據資料觀之，附件一、二為設計師「MARY
    QUANT 」之知名度及得獎章介紹，尚不得執為據以異議商標知名之事證，另商品
    型錄、雜誌廣告則均為外文印刷，且均在國外所發行，商品銷售地點一覽表亦未
    見有在我國境內者，雖有我國註冊證，惟無任何在國內之銷售資料，商標註冊證
    僅能說明據以異議商標註冊專用權利之取得，尚不能憑以證明其具著名度，據以
    異議商標是否為國內消費者所普遍認知，尚須具體確實之相關證據資料以為佐證
    。綜上，尚難就前開證據資料證明於本件系爭商標申請註冊日前，據以異議商標
    已因廣泛使用廣為國內消費者所普遍認知而達著名商標之程度，從而系爭商標之
    申請註冊，客觀上自難謂有使消費者對其所表彰商品之來源或產製者與據以異議
    商標產生聯想而致生混淆誤認之虞，應無首揭法條規定之適用。
２、次按商標圖樣「相同或近似於他人同一商品或類似商品之註冊商標者」，不得申
    請註冊，固為本件商標異議審定時商標法第三十七條第十二款所明定。惟其適用
    應以兩造商標所指定使用之商品為同一或類似為前提要件。本件原告固主張系爭
    審定第八三八四三五號「鈞育工業有限公司標章」商標圖樣，與其註冊第一八一
    一八八號「 DAISY DEVICE 」商標圖樣構成近似，復均指定使用於性質類似之商
    品，而主張有前揭法條規定之適用云云，惟所謂類似商品，應依一般社會通念，
    市場交易情形，並參酌該商品之產製、原料、用途、功能或銷售場所等各種相關
    因素判斷之，復為同法施行細則第十五條第二項所規定。查本件系爭審定第八三
    八四三五號「鈞育工業有限公司標章」商標係指定使用於襪子、毛襪、棉襪、運
    動襪、編織襪、登山襪、嬰兒襪、褲襪商品，而據以異議商標則指定使用於衣服
    及不屬別類之衣著及應屬於本類之其他一切商品，二者產製過程不同及原料有別
    ，且其販賣、行銷場所尚非不可區隔，依一般社會通念應非屬類似商品，自無前
    揭法條之適用。
３、綜上論述，被告所為原處分，洵無違誤，請判決如被告答辯之聲明。
    理  由
一、按商標圖樣「相同或近似於他人著名之商標或標章，有致公眾混淆誤認之虞者」
    ；「相同或近似於他人同一商品或類似商品之註冊商標者」，不得申請註冊，固
    為商標法第三十七條第七、十二款所明定。惟該條第七款所稱著名商標或標章，
    係指有客觀證據足以認定該商標或標章已廣為相關事業或消費者所普遍認知者，
    復為商標法施行細則第三十一條第一項所明定；又該條第十二款規定之適用，除
    商標圖樣構成相同或近似外，尚需指定使用之商品為同一或類似商品為前提要件
    。而有關類似商品之認定，應依一般社會通念、市場交易情形，並參酌該商品之
    原材料、用途、功能、產製者、行銷管道及場所或買受人等各種相關因素判斷之
    ，同法施行細則第十五條第二項有亦有明文。
二、查本件被告以原告檢送之異議證據資料觀之，附件一、二為設計師「MARY QUANT
    」之知名度及得獎章介紹，尚不得執為據以異議商標知名之直接證據，另商品型
    錄、雜誌廣告則均為外文印刷，且均在國外所發行，商品銷售地點一覽表亦未見
    有在我國境內者，雖有我國註冊證，惟無任何在國內之銷售資料，商標註冊證僅
    能說明據以異議商標註冊專用權利之取得，尚不能憑以證明其具著名度，據以異
    議商標是否為國內消費者所普遍認知，尚須具體確實之相關證據資料以為佐證，
    是尚難就前開證據資料證明於系爭商標申請註冊日前，據以異議商標已因廣泛使
    用廣為國內消費者所普遍認知，而達著名商標之程度。認系爭商標之申請註冊，
    客觀上難謂有使消費者對其所表彰商品之來源或產製者與據以異議商標產生聯想
    而致生混淆誤認之虞，應無首揭商標法第三十七條第七款規定之適用；又系爭商
    標係指定使用於襪子、毛襪、棉襪、運動襪、編織襪、登山襪、嬰兒襪、褲襪商
    品，而據以異議商標則指定使用於衣服及不屬別類之衣著及應屬於本類之其他一
    切商品，二者產製過程不同及原料有別，且其販賣、行銷場所尚非不可區隔，依
    一般社會通念應非屬類似商品，認亦無首揭法條第十二款之適用；乃為異議不成
    立之審定。原告不服，提起訴願，訴稱系爭商標與據以異議商標，二者構圖意匠
    相仿、邏輯幾何圖案之外觀亦完全相同，易認為該二商標圖形出自於同一人之設
    計，應屬近似之商標。原告代表人瑪麗關為英國著名之服裝設計師，早在一九九
    ○年十月十五日即獲得時裝界最高榮譽獎章「Hall of Fame」；「DAISY DEVICE
    」、「MARY QUANT & DAISY DEVICE」 商標圖樣係其於西元一九六六年創用於衣
    服、冠帽、傘、鐘錶、珠寶等商品之著名商標，在我國早已獲得註冊第一八一一
    八八號、第二六八九八六號等多件商標，並廣於世界各地如澳大利亞、荷蘭、比
    利時、法國、印尼、義大利、日本、瑞士、英國等多國獲准註冊，經由廣泛宣傳
    行銷，及現今國際交通往返頻繁所帶動之商業資訊迅速流動傳播，據以異議商標
    已夙著盛譽而為一般消費者所熟知，參加人以近似之圖形作為系爭審定商標圖樣
    ，易使消費者誤認其商品係原告所產製之商品而致混淆之虞。訴願階段並再提出
    各種商標廣告之使用態樣，主張據以異議商標於各類商品使用之多樣性，系爭商
    標之申請註冊，應有使消費者產生混淆誤認之虞云云。訴願決定機關認為系爭第
    八三八四三五號「鈞堉工業有限公司標章」商標圖樣上之圖形與據以異議之註冊
    第一八一一八八號「DAISY DEVICE」、第三二六四八八號「MARY QUANT & DAISY
    DEVICE」商標圖樣上之圖形，俱為五花瓣中有內圓之花樣造型，兩者僅有前者為
    黑後者為白，設色黑白相反之區別，異時異地隔離觀察，有致混淆誤認之虞，固
    屬近似之商標。惟查，原告檢附之異議證據資料多為國外雜誌部份內頁，且未有
    日期標示，被告認未能證明據以異議商標已為我國內消費者所普通認知，並無不
    合。原告雖於訴願階段再提出：訴願附件一數種中文版哈潑時尚〈BAZAR〉 、她
    〈ELLE〉、美人〈BEAUTY〉、〈VOGUE〉 、漂亮寶貝、TVBS週刊等雜誌廣告，訴
    願附件二網路上商標廣告之使用態樣，訴願附件三在我國報章〈中時晚報、工商
    時報〉及百貨公司行銷之廣告，訴願附件四歐美雜誌廣告、訴願附件五日本報章
    雜誌廣告、訴願附件六褲襪商品實物兩件及各式樣商品之說明書、型錄等資料。
    經核前開資料所載日期均為西元二○○○年及一九九九年者（即民國八十九、八
    十八年），仍未能證明據以異議商標於系爭商標申請註冊日即八十六年八月五日
    前，已廣為消費者所普遍認知而達著名商標之程度，從而系爭商標之申請註冊，
    客觀上難謂有使消費者對其所表彰商品之來源或產製者與據以異議商標產生混淆
    誤認之虞，應無商標法第三十七條第七款規定之適用；關於同條第十二款規定部
    分，系爭商標係指定使用於襪子商品，而據以異議之註冊第一八一一八八號「DA
    ISY DEVICE」商標，係指定使用於衣服及不屬別類之衣著及應屬於本類之其他一
    切商品，依一般社會通念應非屬相類似商品，自亦無本款之適用。訴願決定機關
    因而認定被告所為異議不成立之處分，揆諸首揭法條之規定，洵無違誤，而決定
    維持原處分。
三、原告於本件行政訴訟中猶執前詞爭議，惟經本院核被告所為「異議不成立」之處
    分所持之理由，及訴願決定機關決定駁回原告之訴願所持之理由，均無不妥，是
    原告之陳詞均不可採。從而，被告所為「異議不成立」之處分，揆諸首揭規定，
    並無違誤，訴願決定予以維持，亦無不合。原告徒執前詞，訴請撤銷訴願決定及
    原處分，並命被告應為撤銷審定第八三八四三五號「鈞堉工業有限公司標章」商
    標之處分，均無理由，應予駁回。
四、兩造其餘攻擊防禦方法均與本件判決結果不生影響，故不逐一論述，併此敘明。
據上論結，本件原告之訴為無理由，爰依行政訴訟法第九十八條第三項前段判決如主
文。
中　　華　　民　　國　　　九十一　　　年　　　一　　　月　　　三十一　　日
　　　　　　　　　　　　　　　臺 北 高 等 行 政 法 院  第 三 庭
            　　                    審 判 長 法    官  徐 瑞 晃
                                             法    官  曹 瑞 卿
                                             法    官　吳 慧 娟
右為正本係照原本作成。
如不服本判決，應於送達後二十日內，向本院提出上訴狀並表明上訴理由，如於本判
決宣示後送達前提起上訴者，應於判決送達後二十日內補提上訴理由書（須按他造人
數附繕本）。
中　　華　　民　　國　　　九十一　　年　　　一　　　　月　　三十一　　　日
            　　　　　　　　　　　　　　     書 記 官  林 玉 卿
